---
title: 'FLUXO CIRCULAR DA RENDA </br> (AULA 03)'
subtitle: 'ADM03F - Macroeconomia'
author: 'Autor: Victor Valerio'
date: 'Última atualização: `r format(Sys.Date(),"%d-%m-%Y")`'
output:
  xaringan::moon_reader:
    css: [xaringan-themer.css]
    nature:
      highlightStyle: github
      highlightLines: true
      ratio: 16:9
      countIncrementalSlides: true
---

```{r xaringan-themer, include=FALSE, warning=FALSE}


library(xaringanthemer)


style_mono_light(base_color = '#23395b')


```


```{r xaringan-scribble, echo=FALSE}


xaringanExtra::use_scribble()

xaringanExtra::use_search(show_icon = TRUE)


```


## TÓPICOS ABORDADOS


</br>


- [**INTRODUÇÃO**](#introducao)


</br>


- [**FLUXO CIRCULAR DA RENDA (SIMPLIFICADO)**](#fcr_simplificado)


</br>


- [**FLUXO CIRCULAR DA RENDA (AMPLIADO)**](#fcr_ampliado)


</br>


- [**PRODUTO INTERNO BRUTO (PIB)**](#pib)


---
class: inverse, center, middle 
name: introducao


## INTRODUÇÃO


---
<div style="text-align: justify">


## INTRODUÇÃO


**CONCEITOS**


</br>
  
  
- Para entender o funcionamento básico da economia de um país é útil iniciar a apresentação por meio 
da definição de 3 conceitos iniciais da macroeconomia, são eles:
  
</br>

  - **PRODUTO AGREGADO** (OU OFERTA AGREGADA);
  
  - **RENDA AGREGADA**;
  
  - **DEMANDA AGREGADA** (OU DESPESA AGREGADA/CONSUMO AGREGADO).
  
  
---
<div style="text-align: justify">


## INTRODUÇÃO


**CONCEITOS**


</br>
  
  
- **PRODUTO AGREGADO**: Corresponde a **soma de valores (R$)** de todos os **bens (ou serviços) finais** 
produzidos em um determinado **país** em um determinado **período de tempo** (**variável de fluxo**).


</br>


$$ Produto \ Agregado = \sum_{x = 1}^{n}P_iQ_i$$


- Variáveis:

  - $P_i =$ Preço do **bem (ou serviço) final** i;
  
  - $Q_i =$ Quantidade produzida do **bem (ou serviço) final** i;
  
  - $i =$ **bem (ou serviço) final** $(i = 1, 2, 3, ..., n)$
  
  
---
<div style="text-align: justify">


## INTRODUÇÃO


**CONCEITOS**


</br>


- **BEM (OU SERVIÇO) FINAL**: São bens e serviços que **não são utilizados** em nenhuma etapa de um 
processo de produção, isto é, não são insumos de produção. 


</br>


- **BEM (OU SERVIÇO) INTERMEDIÁRIO**: São bens e serviços que **são utilizados** em nenhuma etapa de um 
processo de produção, isto é, são insumos de produção. 


</br>


- Para entender melhor a definição de produto agregado, bens finais e bens intermediários, vamos 
partir de um exemplo teórico de uma economia que produz apenas um bem final: o pão.


---
<div style="text-align: justify">


## INTRODUÇÃO


**PREMISSAS DO EXEMPLO**


  - **3 Processos Produtivos**: Produção de Trigo, Produção de Farinha de Trigo e 
  Produção de Pão;
  
  - **Bens Intermediários**: Trigo e Farinha (são insumos de produção);
  
  - **Bens Finais**: Pão (não é insumo de produção).


```{r , results = 'asis', echo = F, warning = F, message = F, error = F, fig.align ='center', out.width = '100%'}


library(magrittr)


library(kableExtra)


cronograma <- data.frame(
  
  a = c('TRIGO', 'FARINHA', 'PÃO'),
  
  b = c('R$ 0', 'R$ 15', 'R$ 15'),
  
  c = c('R$ 15', 'R$ 35', 'R$ 60'),
  
  d = c('R$ 15', 'R$ 20', 'R$ 25'))

knitr::kable(cronograma, 
             
             escape = FALSE,
    
             format = 'html',
             
             col.names = c('PRODUTO', 'PREÇO DO INSUMO (custo de produção)', 
                           
                           'PREÇO DO PRODUTO (preço de venda)', 
                           
                           'VALOR ADICIONADO (valor agregado)'),
             
             align = c('c', 'c', 'c', 'c')) %>%
  
  kable_styling(bootstrap_options = 'striped')
  

```


---
<div style="text-align: justify">


## INTRODUÇÃO


```{r , results = 'asis', echo = F, warning = F, message = F, error = F, fig.align ='center', out.width = '100%'}


library(magrittr)


library(kableExtra)


cronograma <- data.frame(
  
  a = c('TRIGO', 'FARINHA', 'PÃO'),
  
  b = c('R$ 0', 'R$ 15', 'R$ 15'),
  
  c = c('R$ 15', 'R$ 35', 'R$ 60'),
  
  d = c('R$ 15', 'R$ 20', 'R$ 25'))

knitr::kable(cronograma, 
             
             escape = FALSE,
    
             format = 'html',
             
             col.names = c('PRODUTO', 'PREÇO DO INSUMO (custo de produção)', 
                           
                           'PREÇO DO PRODUTO (preço de venda)', 
                           
                           'VALOR ADICIONADO (valor agregado)'),
             
             align = c('c', 'c', 'c', 'c')) %>%
  
  kable_styling(bootstrap_options = 'striped')
  

```


**DEFINIÇÕES**


  - Como existem 3 processos produtivos, também existem **3 custos de produção** e 3 **preços de venda**
  (um para cada processo produtivo);
  
  
  - O custo de produção de um processo de produção é, justamente, igual ao preço de venda do processo
  de produção anterior (ou processo de produção fornecedor);

  
  - Em cada processo de produção, a **diferença entre o preço de venda e o custo de produção** gera o 
  respectivo **valor adicionado** (ou valor agregado).
  

---
<div style="text-align: justify">


## INTRODUÇÃO


```{r , results = 'asis', echo = F, warning = F, message = F, error = F, fig.align ='center', out.width = '100%'}


library(magrittr)


library(kableExtra)


cronograma <- data.frame(
  
  a = c('TRIGO', 'FARINHA', 'PÃO'),
  
  b = c('R$ 0', 'R$ 15', 'R$ 15'),
  
  c = c('R$ 15', 'R$ 35', 'R$ 60'),
  
  d = c('R$ 15', 'R$ 20', 'R$ 25'))

knitr::kable(cronograma, 
             
             escape = FALSE,
    
             format = 'html',
             
             col.names = c('PRODUTO', 'PREÇO DO INSUMO (custo de produção)', 
                           
                           'PREÇO DO PRODUTO (preço de venda)', 
                           
                           'VALOR ADICIONADO (valor agregado)'),
             
             align = c('c', 'c', 'c', 'c')) %>%
  
  kable_styling(bootstrap_options = 'striped')
  

```


**DEFINIÇÕES**


  - O valor de venda de um processo de produção é igual a soma entre o custo de produção e o 
  valor adicionado do respectivo processo;
  
  
  - Por sua vez, como visto, o custo de produção de um processo produtivo é igual ao valor de venda 
  do processo de produção anterior (ou do processo de produção do fornecedor). Assim, o valor de venda
  de um produto já leva em consideração os valores de venda dos processos produtivos anteriores;

  
  - Por este motivo, o Produto Agregado não soma os valores de venda de cada produto, evitando o erro
  da dupla contagem.
  
  
---
<div style="text-align: justify">


## INTRODUÇÃO


```{r , results = 'asis', echo = F, warning = F, message = F, error = F, fig.align ='center', out.width = '100%'}


library(magrittr)


library(kableExtra)


cronograma <- data.frame(
  
  a = c('TRIGO', 'FARINHA', 'PÃO'),
  
  b = c('R$ 0', 'R$ 15', 'R$ 15'),
  
  c = c('R$ 15', 'R$ 35', 'R$ 60'),
  
  d = c('R$ 15', 'R$ 20', 'R$ 25'))

knitr::kable(cronograma, 
             
             escape = FALSE,
    
             format = 'html',
             
             col.names = c('PRODUTO', 'PREÇO DO INSUMO (custo de produção)', 
                           
                           'PREÇO DO PRODUTO (preço de venda)', 
                           
                           'VALOR ADICIONADO (valor agregado)'),
             
             align = c('c', 'c', 'c', 'c')) %>%
  
  kable_styling(bootstrap_options = 'striped')
  

```


**DEFINIÇÕES**


  - 
  
  
  - 

  
  - 
  
  
  
  
  
  
  
  
  
  
  
  
  
  
  
  
  
  
  
  
  
  
  
  
  
  
  
  
  
  
  
  
  
  




































---
class: inverse, center, middle 
name: fcr_simplificado


## FLUXO CIRCULAR DA RENDA </br> (SIMPLIFICADO)


---
<div style="text-align: justify">


## FLUXO CIRCULAR DA RENDA (SIMPLIFICADO)


**CONCEITO**


</br>


- Início da apresentação.

---
class: inverse, center, middle 
name: fcr_ampliado


## FLUXO CIRCULAR DA RENDA </br> (AMPLIADO)


---
<div style="text-align: justify">


## FLUXO CIRCULAR DA RENDA (AMPLIADO)


**CONCEITO**


</br>


- Início da apresentação.


---
class: inverse, center, middle 
name: pib


## PRODUTO INTERNO BRUTO </br> (PIB)


---
<div style="text-align: justify">


## PRODUTO INTERNO BRUTO (PIB)


**CONCEITO**


</br>


- Início da apresentação.



